臺灣嘉義地方法院民事判決　九十年度訴字第九五八號
　　原　　　告　乙○○
　　被　　　告　丙○○
　　訴訟代理人　甲○○
右當事人間請求損害賠償事件，本院判決如左：
　　主　　　文
被告應給付原告新台幣貳拾壹萬肆仟柒佰陸拾捌元及自民國九十年九月四日起至清償日止
按年息百分之五計算之利息。
原告其餘之訴駁回。
訴訟費用由被告負擔五分之一，餘由原告負擔。
本件原告勝訴部分於原告以新台幣柒萬貳仟元為被告供擔保後得假執行；但被告如於假執
行程序實施前，以新臺幣貳拾壹萬肆仟柒佰陸拾捌元為原告預供擔保，得免為假執行。
原告其餘假執行之聲請駁回。
　　事實及理由
一、本件原告主張：被告丙○○於民國九十年二月二日七時三十分許，駕駛車號ＲＵ八六
　　四三號自用小客車，沿嘉義縣新港鄉○○村○○道路由西往東方向行駛，途經該路與
　　往嘉義縣新港鄉海贏村之無號誌交岔路口時，因未暫停讓幹線道車先行，且未注意車
　　前狀況，依當時情形，又無不能注意之情形，竟疏於注意貿然行駛，致撞及由南往北
　　方向，往嘉義縣新港鄉○○村○○道路行駛，由原告所駕駛車號ＲＫ七二八三號自小
　　貨車，原告所駕駛之上開自小貨車翻落路旁水溝，造成原告受有頸脊第二節骨折之傷
　　害，爰依據民法第一百八十四條第一項前段、第一百九十三條第一項、第一百九十五
　　條第一項規定，請求被告應給付住院醫療費用新台幣（以下同）二十五萬五千五百二
　　十元，收入損失二十五萬二千元、車輛維修費用三萬二千七百八十元及精神慰撫金五
　　十萬元之損害賠償等語。並聲明：（一）被告應給付原告一百零四萬零三百元及自九
　　十年九月四日起至清償日止按年息百分之五計算之利息；（二）訴訟費用由被告負擔
　　；（三）原告願供擔保請准宣告假執行。
二、被告則以：對於原告主張被告於九十年二月二日七時三十分許，駕駛車號ＲＵ八六四
　　三號自用小客車，沿嘉義縣新港鄉○○村○○道路由西往東方向行駛，途經該路與往
　　嘉義縣新港鄉海贏村之無號誌交岔路口時，與當時由南往北方向，往嘉義縣新港鄉○
　　○村○○道路行駛，由原告所駕駛車號ＲＫ七二八三號自小貨車發生車禍，原告所駕
　　駛之上開自小貨車翻落路旁水溝，原告並因此受有頸脊第二節骨折之傷害事實不否認
　　，然以系爭車禍之發生，兩造均有過失，應過失相抵，原告請求之醫療費用，應以醫
　　院正式收據為準，並應扣除健保給付部分，原告向泰安產物保險公司申請理賠金，亦
　　應扣除，看護費用及收入損失部分，原告應負舉證責任，精神慰撫金部分，原告請求
　　過高，另被告所有之ＲＵ八六四三號自小客車亦因本件車禍受損，此部份被告所受損
　　害，應與原告所請求賠償抵銷等語資為抗辯。並聲明：（一）原告之訴駁回；（二）
　　訴訟費用由原告負擔；（三）如受不利判決，願供擔保免假執行。
三、兩造未爭執之事實：
　　被告於九十年二月二日七時三十分許，駕駛車號ＲＵ八六四三號自用小客車，沿嘉義
　　縣新港鄉○○村○○道路由西往東方向行駛，途經該路與往嘉義縣新港鄉海贏村之無
　　號誌交岔路口時，與當時由南往北方向，往嘉義縣新港鄉○○村○○道路行駛，由原
　　告所駕駛車號ＲＫ七二八三號自小貨車發生車禍，原告所駕駛之上開自小貨車翻落路
　　旁水溝，原告並因此受有頸脊第二節骨折之傷害。
四、本院依職權調閱本院九十年度交易字第一五三號過失傷害案卷宗。
五、得心證之理由：
（一）被告於九十年二月二日七時三十分許，駕駛車號ＲＵ八六四三號自用小客車，沿嘉
　　　義縣新港鄉○○村○○道路由西往東方向行駛，途經該路與往嘉義縣新港鄉海贏村
　　　之無號誌交岔路口時，與當時由南往北方向，往嘉義縣新港鄉○○村○○道路行駛
　　　，由原告所駕駛車號ＲＫ七二八三號自小貨車發生車禍，原告所駕駛之上開自小貨
　　　車翻落路旁水溝，原告並因此受有頸脊第二節骨折之傷害之事實，業據本院依職權
　　　調取本院九十年度交易字第一五三號過失傷害案件卷宗核閱屬實，且為兩造所未爭
　　　執，復有道路交通事故調查報告表一份、診斷證明書一份及肇事車輛暨現場照片五
　　　張附於上開刑事卷內可稽，應堪信為真正。
（二）按汽車行駛時，駕駛人應注意車前狀況，並隨時採取必要之安全措施；汽車行駛至
　　　無號誌或號誌故障而無交通警察指揮之交岔路口，支線道車應暫停讓幹線道車先行
　　　。未劃分幹、支線或同為幹線道或支線道者，轉彎車應暫停讓直行車先行；如同為
　　　直行車或轉彎車者，左方車應暫停讓右方車先行；道路交通安全規則第九十四條第
　　　三項、第一百零二條第一項第二款定有明文；查本件肇事地點係在村里道路之交岔
　　　路口，無行車管制號誌存在，被告駕駛車輛行經該岔路口，本應注意到周遭狀況，
　　　且其為左方車應暫停讓右方原告所駕駛之車輛先行，以避免車禍發生，而車禍發生
　　　時係晴天，日間自然光線，又肇事路段乾燥、無缺陷、無障礙物、視距良好等情，
　　　有上開交通事故調查報告表在卷可稽，則被告若確實遵守上開交通規則，應不難有
　　　效避免車禍發生，卻因未注意原告所駕駛之右方來車，即貿然前行，致使兩造所駕
　　　駛之車輛發生撞擊，被告顯有違其注意義務甚明；另按汽車行駛時，駕駛人應注意
　　　車前狀況，並隨時採取必要之安全措施；道路交通安全規則第九十四條第三項定有
　　　明文；本件原告駕駛自小貨車，行經交岔路口，本亦應注意到車前狀況，隨時採取
　　　必要之安全措施，卻疏未注意，貿然前行，致與被告所駕駛之自小客車撞擊，原告
　　　於本件車禍亦有過失甚明；本件車禍事件經送台灣省嘉雲區車輛行車事故鑑定委員
　　　會鑑定，其鑑定結果亦認為：「丙○○駕駛自小客車，行經無號誌交岔路口，左方
　　　車未暫停讓右方車先行，為肇事主因；乙○○駕駛自小貨車，行經無號誌交岔路口
　　　，未注意車前狀況，減速慢行，為肇事次因。」其鑑定結果核與上開車禍事證相符
　　　，為可採信。
（三）按因故意或過失，不法侵害他人之權利者，負損害賠償責任；汽車、機車或其他非
　　　依軌道行駛之動力車輛，在使用中加損害於他人者，駕駛人應賠償因此所生之損害
　　　。但於防止損害之發生，已盡相當之注意者，不在此限；民法第一百八十四條第一
　　　項前段、第一百九十一條之二定有明文；又不法侵害他人身體或健康者，對於被害
　　　人因此喪失或減少勞動能力，或增加生活上之需要時，應負損害賠償責任；被害人
　　　雖非財產上之損害，亦得請求賠償相當之金額；民法第一百九十三條第一項、第一
　　　百九十五條第一項亦有明文；本件被告對於系爭車禍既有過失責任，已見前述，是
　　　原告起訴請求損害賠償，即屬於法有據；至於原告請求之各項損害賠償，玆分別論
　　　述如下︰（１）醫療費部分：原告主張其因本件傷害事件支出住院醫療費用二萬一
　　　千五百二十元，頸胸椎固定架費用三萬三千元及調養品費用二萬一千元，此部份業
　　　據原告提出財團法人嘉義基督教醫院住院費用收據一紙、又強儀器有限公司統一發
　　　票一紙、明仁堂中醫診所醫療費用明細表及收據證明各一紙在卷為證，且經本院函
　　　詢財團法人嘉義基督教醫院及明仁堂中醫診所回覆屬實，財團法人嘉義基督教醫院
　　　函記載原告是第二頸椎骨折，必須使用外固定架三個月，此部份費用未包括在住院
　　　醫療費用中，明仁堂中醫診所函稱其醫療費用明細表所載之費用乃醫療必要費用等
　　　語，有財團法人嘉義基督教醫院九十年十一月二十八日（九０）嘉基醫字第一四六
　　　九號函及明仁堂中醫診所函各一紙在卷可據，本院審酌原告所受之傷害，認上開收
　　　據所記載之費用，均屬治療上之必要費用，應予准許。
（２）看護費用：原告主張看護費用每日二千元，計九十日，共計十八萬元等語；然查，
　　　原告因受上開傷害，於出院後不須請看護之情，業經本院函詢原告就醫治療之財團
　　　法人嘉義基督教醫院屬實，有上開財團法人嘉義基督教醫院九十年十一月二十八日
　　　（九０）嘉基醫字第一四六九號函陳述在卷，故原告所主張出院後須支出看護費用
　　　等語，尚屬無據；至於原告因本件車禍受傷，自九十年二月二日至同年月十二日住
　　　院十一日，有財團法人嘉義基督教醫院勞工保險傷病診斷書一紙在卷可證，本院審
　　　酌原告既因上開車禍受傷住院，其住院期間自有看護之必要，故該住院十一日之期
　　　間部份看護費用，尚有所據；至於費用之計算，被告因上開傷害住院，然其所受傷
　　　害應無全日看護之必要（原告非重症患者，無全日二十四小時看護必要），應以每
　　　日須看護十二小時計算，而依據財團法人嘉義基督教醫院看護費用計算基準，十二
　　　小時收費一千元，有財團法人嘉義基督教醫院九十年十一月二十八日（九０）嘉基
　　　醫字第一四六九號函可據，十一日期間之看護費用為一萬一千元（１０００Ｘ１１
　　　），此部份即屬有據，應予准許，超過部分，則不應准許（３）收入損失：原告主
　　　張其因受傷無法工作，原本每月工資可得四萬二千元，至少六個月無法工作，損失
　　　工作收入二十五萬二千元等語；經查，原告主張因本件車禍受有頸脊第二節骨折之
　　　傷害，六個月無法工作之情，業據本院函詢財團法人嘉義基督教醫院回覆，原告出
　　　院後約須修養半年，不適合工作等語，已有財團法人嘉義基督教醫院九十年十一月
　　　二十八日（九０）嘉基醫字第一四六九號函在卷可證，故原告此部份之主張自屬有
　　　據；至於損失計算方式，原告雖主張以其勞工保險投保薪資四萬二千元計算，然查
　　　，原告係作零工，有工作才有薪水，沒有固定之情，業據原告陳述在卷（見本院九
　　　十年十一月十二日調解程序筆錄、九十年十二月二十日言詞辯論筆錄），原告復未
　　　提出其每月得收入四萬二千元之證據，故原告主張以四萬二千元計算每月之工作收
　　　入損失，尚無所據；原告因傷無法工作之實際收入損失，原告既未能提出證明，即
　　　應以勞工每月最低工資一萬五千八百四十元計算，六個月之損失為九萬五千零四十
　　　元，此部份應予准許，超過部分，則不應准許。
（４）車輛毀損金額：物被毀損，依民法第一百九十六條規定請求賠償被毀損之價額，其
　　　計算得以修護費為估定之標準，但以必要者為限（如修理材料以新品換舊品應予折
　　　舊），最高法院七十七年五月十七日民庭總會決議意旨可供參照；本件原告主張其
　　　所有ＲＫ七二八三號自用小貨車因系爭車禍損害之事實，業據原告於卷復刑事卷筆
　　　錄中陳述明確，且有現場照片可稽，復有原告提出統一發票二紙在卷可證，自可信
　　　為真實，其前開車號ＲＫ七二八三號自用小貨車之修復，總計修理費為三萬二千七
　　　百八十元，其中工資為一萬七千一百元，零件一萬五千六百八十元，但其中以新零
　　　件更換舊零件之零件折舊部分非屬必要費用，應予扣除，查ＲＫ七二八三號自用小
　　　貨車係八十一年出廠，業據原告提出行車執照為證，至九十年二月二日本件車禍發
　　　生時，已逾五年，依平均法計算（即依所得稅法第五十一條、同法施行細則第四十
　　　八條及行政院八十六年十二月三十日修正公佈之固定資產耐用年數表規定，特種車
　　　輛耐用年限為五年，按新車價格減除五年後之殘值百分之十後之餘額，按五年平均
　　　分攤，即第一年按新車價值之八點二折計算，第二年按新車價值之六點四折計算，
　　　第三年按新車價值之四點六折計算，第四年按新車價值二點八折計算，第五年以後
　　　均按新車價值之一折計算），應按新車價值百分之十計算，則前揭零件費用扣除折
　　　舊後為一千五百六十八元（計算公式為一萬五千六百八十元乘百分之十），加上工
　　　資一萬七千一百元，是車號ＲＫ七二八三號自用小貨車之修理必要費用，應為一萬
　　　八千六百六十八元，故此部份，應予准許，超過部分，則不應准許。
（５）精神慰撫金：原告因系爭車禍，受有第二頸椎骨折之傷害，必須使用外固定架三個
　　　月，又出院後，仍須修養半年，不適於工作等情，有財團法人嘉義基督教醫院九十
　　　年十一月二十八日（九０）嘉基醫字第一四六九號函在卷可稽，本院審酌原告所受
　　　之傷害、醫療過程之痛苦程度暨審酌兩造之身分、地位、經濟狀況等情，認原告請
　　　求被告給付精神慰藉金以三十萬元為適當。
（四）另按損害之發生或擴大，被害人與有過失者，法院得減輕賠償金額，或免除之，民
　　　法第二百十七條第一項定有明文。本件原告就本件車禍之發生亦有過失之情，已如
　　　前述，本件車禍之賠償責任即應適用過失相抵之法則，本院審酌兩造之過失程度，
　　　酌定原告與被告應負之過失責任程度為四比六，則原告所受損害應核減之金額為十
　　　分之四，而依據前述，本件原告得向被告請求損害賠償金額為五十萬零二百二十八
　　　元（７５５２０＋１１０００＋９５０４０＋１８６６８＋３０００００），則被
　　　告應賠償原告之金額為三十萬零一百三十七元為適當（元以下四捨五入）。
（五）強制汽車責任保險之保險人依強制汽車保險法規定給付之保險金，視為加害人或被
　　　保險人損害賠償之一部份，加害人或被保險人受賠償請求時，得扣除之，強制汽車
　　　責任保險法第三十條定有明文；而查原告因本件車禍事件，已向其所有ＲＫ七二八
　　　三號自小貨車之強制汽車保險之保險人泰安產物保險公司請領七萬七千五百七十元
　　　之保險給付之事實，業據被告提出查詢明細表一紙，且為原告所承認在卷，是此部
　　　份依據上開法律規定，應視為被告賠償金額之一部份，而自被告應賠償金額中扣除
　　　。
（六）再按二人互負債務，而其給付種類相同，並均屆清償期者，各得以其債務，與他方
　　　之債務，互為抵銷；民法第三百三十四條第一項前段訂有明文；本件被告於審理中
　　　就其所有ＲＵ八六四三號自用小客車因系爭車禍所受之損害，主張其得向原告請求
　　　損害賠償金額與原告得請求之損害賠償額相抵銷，有本院審理筆錄在卷可稽；查被
　　　告主張其所有ＲＵ八六四三號自用小客車亦因系爭車禍損害之事實，有被告提出南
　　　陽實業股份有限公司統一發票一紙在卷為證，且為原告所未否認，自可信為真實，
　　　其車號ＲＵ八六四三號之修復，總計為修理費三萬四千元（零件一萬六千一百十三
　　　元、工資一萬七千八百八十七元），但其中以新零件更換舊零件之零件折舊部分非
　　　屬必要費用，應予扣除，查ＲＵ八六四三號自用小客車係七十九年出廠，業據被告
　　　提出行車執照為證，至九十年二月二日本件車禍發生時，已逾五年，依平均法計算
　　　（即依所得稅法第五十一條、同法施行細則第四十八條及行政院八十六年十二月三
　　　十日修正公佈之固定資產耐用年數表規定，特種車輛耐用年限為五年，按新車價格
　　　減除五年後之殘值百分之十後之餘額，按五年平均分攤，即第一年按新車價值之八
　　　點二折計算，第二年按新車價值之六點四折計算，第三年按新車價值之四點六折計
　　　算，第四年按新車價值二點八折計算，第五年以後均按新車價值之一折計算），應
　　　按新車價值百分之十計算，則前揭零件費用扣除折舊後為一千六百十一元，加上工
　　　資一萬七千八百八十七元，車號ＲＵ八六四三號自用小客車之修理必要費用，應為
　　　一萬九千四百九十八元；再斟酌本件兩造應負之過失責任程度為六比四，則被告所
　　　得主張抵銷之金額為七千七百九十九元（計算方式：一萬九千四百九十八元乘以十
　　　分之四）。
（七）從而，原告本於侵權行為之法律關係訴請被告賠償損害，在二十一萬四千七百六十
　　　八元（三十萬零一百三十七元減去七萬七千五百七十元再減去七千七百九十九元）
　　　之範圍內，為有理由，應予准許，逾前開範圍所為之請求，為無理由，應予駁回。
（八）本件原告聲請就勝訴部分宣告假執行，爰依據民事訴訟法第三百九十條第二項規定
　　　，酌定金額宣告之；本院另依職權，准被告於假執行程序實施前預供擔保，得免為
　　　假執行；至於原告敗訴部分，其該部分既經駁回，其假執行之聲請失所附麗，亦應
　　　予駁回，在此敘明。
（九）訴訟費用負擔之依據：民事訴訟法第七十九條但書。
中　　　華　　　民　　　國　　　　九十一　　年　　　三　　　月　　二十五　　日
~B臺灣嘉義地方法院民事第二庭
~B　　法　官　陳杰正
如對本判決上訴須於判決送達後廿日內向本院提出上訴狀
中　　　華　　　民　　　國　　　　九十一　　年　　　三　　　月　　二十五　　日
~B　　書記官　賴琪玲
